【裁判字號】    90,重訴,3001
【裁判日期】    920325
【裁判案由】    侵權行為損害賠償
【裁判全文】
臺灣台北地方法院民事判決  九十年重訴字第三○○一號
    原     告   己○○
    訴訟代理人  張旭業律師
    複  代理人  辛○○
    被      告  丙○○
                庚○○
                戊○○
                乙○○
    兼
    訴訟代理人  丁○○
                甲○○
右當事人間請求侵權行為損害賠償事件，本院判決如左：
    主    文
被告丁○○應給付原告新台幣壹仟佰伍拾伍萬伍仟零貳拾壹元，及自民國八十九年
十一月十一日起至清償日止，按年息百分之五計算之利息。
原告其餘之訴駁回。
訴訟費用由被告丁○○負擔十分之九，餘由原告負擔。
    事    實
甲、原告方面：
一、聲明：
（一）被告應連帶給付原告新台幣（下同）一千五百五十七萬三千四百八十四元，及
      民國自八十九年六月十日起至清償日止，按年息百分之五計算之利息。
二、陳述：
（一）原告己○○於民國八十九年六月十日下午十四時二十分，騎乘機車由台北市○○○路東向西行駛，經過復興北路口時，遭被告丁○○駕駛車號ＤＷ－三三○
      二號內載被告丙○○、庚○○、甲○○、戊○○、乙○○，自復興北路南往北
      方向行駛之自用小客車撞擊，被告當時方向號誌為紅燈，當日下午為晴天，視
      線良好，復興北路為三線道之道路，被告應注意交通號誌，能注意卻不注意，
      竟闖越紅燈撞及原告，造成原告頭部外傷，臉部、頭皮撕裂傷、第四胸椎壓迫
      性骨折，兩肢以下癱瘓之重傷害。
（二）按違反保護他人之法律致生損害於他人者，負賠償責任。又數人共同不法侵害
      他人權利者，連帶負損害賠償責任，民法第一百八十四條第二項、第一百八十
      五條定有明文。被告等明知六人共乘汽車為違規之行為仍執意為之，違反保護
      他人之法律至明，應就原告所受之損害，負連帶賠償責任，為此依民法第一百
      八十四條、第一百九十五條第一項規定，請求被告連帶賠償原告等所受下列之
      損害：
  １、勞動能力喪失之損害：
      原告因兩肢以下癱瘓，依勞工保險殘廢給付標準為第二級殘廢，其下肢之三大
      關節均完全麻痺，喪失機能，且勞動能力完全喪失，而其本任職於有有有海鮮
      餐廳廚師，每月薪資五萬元，今年三十三歲，至六十五歲，仍有三十二年（三
      八四個月）之勞動能力，依霍夫曼係數為二二九、00000000計算，勞
      動能力共減損一千一百四十五萬元。
  ２、醫療及增加生活所需費用之損害：
      原告己○○至今共支出一十二萬三千四百八十四元。
  ３、精神慰撫：二百萬元。
三、證據：提出道路交通事故對方當事人資料影本、臺安醫院診斷證明書、勞工保險
    殘廢給付標準、薪資證明、統一發票、估價單、臺安醫院收據、台北榮民總醫院
    急診醫療費用明細收據、台北榮民總醫院陪伴員領款收據、財團法人獎卿大台北
    居家護理所費用收據等件為證。
乙、被告方面：
一、聲明：原告之訴駁回。
二、陳述：
Ａ、被告丁○○部分：
    對於駕車過失致原告受傷，及原告所提各項單據均不爭執，但原告請求之金額過
    高，被告目前沒有工作，無力負擔。
Ｂ、被告丙○○、庚○○、甲○○、戊○○、乙○○部分：
（一）按車禍後之民事賠償，基本上以民法侵權行為之規定為基礎，而車禍之民事賠
      償責任，原則僅止於「肇事司機」即加害者有故意、過失者為限。被告丙○○
      等五人僅為被告丁○○車上之乘客，並非為駕車肇事之人，並未對原告為任何
      加害行為，原告主張被告丙○○等人應與被告丁○○負共同侵權行為之損害賠
      償責任，實無理由。
（二）再者，被告六人雖超載行駛，此等違規行為僅係違反道路交通管理處罰條例，
      應受行政罰之行為，而依該條例之規定，受處罰者為汽車駕駛人而非乘客，原
      告主張被告丙○○等五人應同負侵權行為責任，並無理由。
    理    由
一、本件原告主張被告丁○○於八年六月十日下午二時二十分許，駕駛車號ＤＷ－三
    三○二號自用小客車附載被告丙○○、庚○○、甲○○、戊○○、乙○○五人，
    況台北市○○○路由南往北方向行駛，途經台北市○○○路與長安東路口時，未
    遵守道路交通號誌之指示，貿然闖紅燈，超速行駛，致與原告己○○所騎乘機車
    發生擦撞，造成原告頭部外傷，臉部、頭皮撕裂傷、第四胸椎壓迫性骨折，兩肢
    以下癱瘓之重傷害等情，依民法第一百八十四條、第一百九十五條第一項規定，
    求為判命被告連帶給付原告醫療費用一十二萬三千四百八十四元、勞動能力喪失
    之損害一千一百四十五萬元、精神慰撫金二百萬元，及均自八十九年六月十日起
    至清償日止按年息百分之五計算之利息。
二、被告丁○○就其於上開時地超速駕車與原告所騎乘之機車發生擦撞致原告受傷之
    事實，並不爭執，惟辯稱原告請求之金額過高。被告丙○○、庚○○、甲○○、
    戊○○、乙○○五人則以：其等僅為被告丁○○車上之乘客，並非為駕車肇事之
    人，並無對原告有何加害之行為，原告主張其等應負共同侵權行為責任為無理由
    等語，資為抗辯。
三、本件原告主張被告丁○○於八年六月十日下午二時二十分許，駕駛車號ＤＷ－三
    三○二號自用小客車附載被告丙○○、庚○○、甲○○、戊○○、乙○○五人，
    況台北市○○○路由南往北方向行駛，途經台北市○○○路與長安東路口時，未
    遵守道路交通號誌之指示，貿然闖紅燈，超速行駛，致與原告所騎乘機車發生擦
    撞，造成原告頭部外傷，臉部、頭皮撕裂傷、第四胸椎壓迫性骨折，兩肢以下癱
    瘓之重傷害之事實，業據其提出道路交通事故對方當事人資料、台安醫院診斷證
    明書為證（見本院八十九年北交簡附民字第五八號卷第六頁、第七頁），並為被
    告所不爭執，自堪信為真實。
四、又原告主張被告等應連帶賠償原告醫療費用損害一十二萬三千四百八十四元、勞
    動能力喪失之損害一千一百四十五萬元、精神上之損害二百萬元，及自八十九年
    六月十日起至清償日止按年息百分之五計算之利息云云，則為被告所否認，並以
    前開情詞置辯。經查：
（一）按因故意過失不法侵害他人之權利者，負損害賠償責任；不法侵害他人之身體
      、健康者，被害人雖非財產上之損害，亦得請求賠償相當之金額，民法第一百
      八十四條第一項、第一百九十五條第一項定有明文。又按駕駛人駕駛汽車，應
      遵守道路交通標誌，在市區道路，時速不得超過四十公里，道路交通安全規則
      第九十條、第九十三條第一項第一款定有明文。本件經查，肇事當時天氣晴朗
      、視距良好，坐依當時情況並無不能注意情事，有交通事故調查報告在卷足憑
      （見本院卷第一八二頁），被告丁○○竟疏未注意遵守，貿然闖紅燈並超速行
      駛，致與原告所騎乘之機車發生擦撞而致原告受傷，其違反上開道路交通安全
      規則而有過失甚明。其因涉過失傷害部份，並經本院八十九年交易字第四六九
      號、臺灣高等法院九十年度交上易字第三八五號判處有期徒刑九月確定在案，
      亦有該刑事判決在卷可稽（見本院卷第一八六頁至第一九三頁），足見原告因
      本件車禍受傷與被告丁○○之過失行為間有相當因果關係，原告主張被告丁○○應賠償其因本件車禍所受損害，自屬可取。
（二）又民法第一百八十五條前段規定「數人共同不法侵害他人之權利者，連帶負損
      害賠償責任」，是共同侵權行為之成立，須共同行為人均具備侵權行為之要件
      ，而侵權行為之成立，須有不法之加害行為，且須加害行為與損害間有相當因
      果關係存在。本件被告、被告丙○○、庚○○、甲○○、戊○○、乙○○均為
      被告丁○○所駕駛ＤＷ－三三○二號自用小客車汽車所附載之乘客，並非實際
      駕駛肇事車輛之人，而該車輛雖超載一人，然超載非必肇致交通事故，難認車
      輛超載與本件車禍損害之發生有相當因果關係，況道路交通安全管理處罰條例
      第三十條第一項第五款就車輛超載所處罰之對象為汽車駕駛人，難認被告丙○○等五人對原告己○○有何不法之侵害行為，原告主張被告丙○○、庚○○、
      甲○○、戊○○、乙○○應與被告丁○○負共同侵權行為之損害賠償責任，並
      不足取。
（三）被告丁○○應就本件車禍負侵權行為之損害賠償責任，已如前述，則原告本於
      侵權行為之法律關係，請求被告丁○○賠償其所受之損害，自屬正當。茲就原
      告所主張之損害，是否合理，分別審酌如后：
  １、勞動能力喪失之損害：
      原告主張其因本件車禍，兩肢以下癱瘓，下肢之三大關節均完全麻痺，喪失機
      能，依勞工保險殘廢給付標準為第二級殘廢，且勞動能力完全喪失，而其本任
      職於有有有海鮮餐廳廚師，每月薪資五萬元等情，業據其提出台安醫院診斷證
      明書、勞工保險殘廢給付標準、薪資證明書為證（見本院八十九年北交簡附民
      字第五八號卷第七頁至第九頁），並為被告所不爭執，自堪信為真實。又原告
      為五十六年四月二十二日生，自八十九年六月十日年事故發生日起迄至六十五
      歲退休之日止，尚可工作三十一年十月又十二日，即三八三個月，因本件車禍
      受傷，勞動能力完全喪失，而無法工作領得報酬，自受有勞動能力喪失之損害
      ，原告請求被告賠償自非無據。其一次請求，參照最高法院二十九年附字第三
      七九號判例意旨，應依事故發生當時原告之每月薪資五萬元，以法定利率為標
      準，依霍夫曼式計算法，扣除各該年以前之利息，俾成歷年現在應付之數額，
      再以歷年現在應付之總額為賠償額，方為合法，則原告劉勞動能力喪失之損害
      為一千一百四十三萬一千五百三十七元（50,000x228.00000000=11,431,537
      小數點以下四捨五入）。
  ２、醫療費用及增加生活上需要之損害：
      原告己○○主張其因本件車禍受傷住院治療，共支出醫療費用、及增加生活上
      需要費用共一十二萬三千四百八十四元，應由被告丁○○賠償。查原告主張其
      因本件車禍支出醫療費用及增加生活需要支出部分，業據其提出醫療費用收據
      、統一發票、估價單等件為證（見本院台北簡易庭八十九年北交簡附民字第五
      八號卷第十二頁至第四十頁、本院卷第六十五頁至一百二十三頁），被告對原
      告所提各項單據亦不爭執，而依原告所提台安醫院、中山醫院及台北榮民總醫
      院醫療費用收據中，除診斷證明書費，非治療上之支出外，其餘醫療費用八萬
      五千五百十二元，依原告所受傷害及各收據載明之治療費別，核屬治療上之必
      要費用。又原告另支出看護費用一萬七千六百元，支出氣墊床、特製輪椅、車
      台、前叉附前避油、支架邊軌、復健床、白鐵扶手、下支副木等共六萬七千三
      百五十元，核屬因本件車禍而增加之生活上需要之支出，是原告因本件車禍支
      出醫療費用及增加生活上需要之支出共十七萬零四百六十二元，其僅請求被告
      賠償十二萬三千四百八十四元，自無不當。
  ３、精神慰撫金：
      查原告因本件車禍受傷，造成頭部外傷，臉部、頭皮撕裂傷、第四胸椎壓迫性
      骨折，兩肢以下癱瘓之重傷害，勞動能力完全喪失，必須倚靠輪椅，難期復原
      ，精神上自受有不可言諭之痛苦，本院斟酌本件事故發生時原告僅三十三歲，
      受此重創，其內心所受之衝擊及痛苦，當非外人所得體會，原非金錢可得彌補
      ，及兩造之身分、地位、經濟能力等一切情狀，認原告己○○請求被告賠償非
      財產上之損害二百萬元，尚稱公允。
（四）綜上，原告因本件車禍所受財產上及非財產上之損害合計為一千三百五十五萬
      五千零二十一元。惟按我國民法明定身體健康之傷害應為金錢賠償，（民法第
      一百九十三條、第一百九十五條第一項前段）此即民法第二百十三條第一項所
      謂法律另有規定，自無適用同條第二項「因回復原狀而應給付金錢者，自損害
      發生時起加給利息」規定之餘地（最高法院五十六年台上字第一八六三號判例
      參照）。原告請求被告應自車禍發生當日即八十九年六月十日起計付遲延利息
      ，即無可取，被告仍應自受原告請求之翌日即起訴狀繕本送達翌日之八十九年
      十一月十一日起，始負遲延責任。
五、綜上所述，原告本於侵權行為之法律關係，請求被告丁○○賠償損害於新台幣一
    千三百五十五萬五千零二十一元，及自起訴狀繕本送達翌日即八十九年十一月十
    一日起至清償日止，按年息百分之五計算之利息，為有理由，應予准許，逾此部
    分之請求，為無理由，應予駁回。
六、據上論結：本件原告之訴為一部有理由，一部無理由，並依民事訴訟法第七十九
    條但書、第三百九十二條，判決如主文。
中      華      民      國    九十二    年      三      月    二十五    日
                                民事第三庭法      官  張靜女
右為正本係照原本作成
如對本判決上訴，須於判決送達後廿日內向本院提出上訴狀
中      華      民      國    九十二    年      三      月    二十五    日
                                          法院書記官  林桂玉


司法院資訊處製作；財團法人民間司法改革基金會備份。
